【裁判字號】    89,台上,2597
【裁判日期】    890511
【裁判案由】    違反毒品危害防制條例
【裁判全文】
最高法院刑事判決                              八十九年度台上字第二五九七號
    上  訴  人  乙○○
                甲○○
右上訴人等因違反毒品危害防制條例案件，不服台灣高等法院中華民國八十九年一月
十九日第二審判決（八十八年度上訴字第二三二二號，起訴案號：台灣士林地方法院
檢察署八十七年度偵字第五五二七號），提起上訴，本院判決如左：
    主  文
原判決撤銷，發回台灣高等法院。
    理  由
本件原判決認定上訴人甲○○基於圖利之概括犯意，於民國八十七年四月中旬、五月
中旬，先後以新台幣（下同）三千元、五千元之價格，販賣安非他命予上訴人乙○○
；嗣乙○○被警查獲，供出其安非他命係購自甲○○，乃配合警方於八十七年六月十
三日凌晨一時十分許，以電話聯絡甲○○，佯稱欲購買安非他命五千元，周某乃意圖
營利帶安非他命，前往台北市○○路、虎林街口交付乙○○安非他命，並收取五千
元後，為警查獲。另乙○○基於營利之概括犯意，於八十七年三月間，先後二次販賣
安非他命予郭啟亮，計得款一萬元；又於同年五月中旬、六月十日下午七時許，先後
兩次販賣安非他命予潘進明，嗣經警查獲潘進明，循線查獲乙○○上開犯行等情；因
將第一審論處上訴人甲○○販賣第二級毒品、未遂罪刑，及諭知乙○○無罪之判決撤
銷，改判均論處上訴人等連續販賣第二級毒品之罪刑。固非無見。
惟查：(一)犯罪事實應依證據認定之，無證據不得推定其犯罪事實，刑事訴訟法第一百
五十四條定有明文；而認定犯罪事實所憑之證據，須適於為被告犯罪事實之證明者，
始得採為斷罪資料。被告之自白，雖為證據之一種，但不得作為有罪判決之唯一證據
，仍應調查其他必要之證據，以察其是否與事實相符，刑事訴訟法第一百五十六條第
二項亦規定甚明。考其立法旨意乃在防範自白之虛擬致與真實不符，而發生誤判之危
險，故須藉補強證據以擔保自白之真實性。以被告之自白作為其自己犯罪之證明，尚
有此危險，以之作為其他共同被告之罪證時，不特在採證上具有自白虛偽性之同樣危
險，另一方面亦難免有嫁禍於其他共同被告而為虛偽供述之危險。是則被告不利於己
之陳述，雖得採為其他共同被告犯罪之證據，惟須無瑕疵可指，且就其他方面調查足
認與事實相符者，始足當之。若不為調查，而專憑此項供述據為其他共同被告犯罪事
實之認定，即與刑事訴訟法第一百五十六條第二項之規定有違。因之，被告之自白或
不利於己之陳述，其證明力並非可以絕對任由法院自由判斷，而須受相當之限制，亦
即尚須具備補強證據，以補足其自白或不利於己之陳述之證明力，始得採為斷罪之依
據。矧犯毒品危害防制條例第四條第二項、第十條第二項之罪，供出毒品來源因而破
獲者，得減輕其刑，該條例第十七條定有明文；則吸用或販賣安非他命之人，如供出
安非他命之來源因而破獲者，既得獲邀減輕其刑之寬典，為擔保其所為不利於其他共
同被告之陳述（即安非他命來自其他共同被告）之真實性，尤應有足以令人確信其陳
述為真實之補強證據，始能資為論罪之依據。而所謂補強證據，則指除該自白或不利
於己之陳述本身之外，其他足資證明自白或不利於己之陳述所指之犯罪事實確具有相
當程度真實性之證據而言，雖其所補強者，非以犯罪事實之全部為必要，但亦須因補
強證據與自白之相互利用，本於推理作用，在客觀上足以使人對該犯罪事實獲得確信
之心證者，始足當之。本件原判決認定上訴人甲○○有於八十七年四月中旬、五月中
旬，先後兩次販賣安非他命予乙○○吸用之事實，無非以共同被告乙○○於警訊之供
述為唯一證據，但甲○○堅決否認有該犯行，乙○○於偵審中亦均稱沒有該兩次向甲
○○購買安非他命之事實等語，與警訊中所供互不一致，而有瑕疵，原審未調查其他
必要之證據以察其於警訊中之供述是否與事實相符，即徒憑其於警訊之供述，遽認甲
○○有該兩次販賣安非他命之犯行，自嫌速斷。另原判決認定上訴人有於八十七年五
月中旬、六月十日下午七時許，先後兩次販賣安非他命予潘進明吸用之事實，無非以
潘進明於警訊及第一審之證述為其依據；但其於檢察官偵查中稱係與乙○○共同出
錢向別人買安非他命吸用，於警訊係被刑求始稱向乙○○購買等語，且其於第一審關
於向乙○○購買安非他命價格，所述前後不一致，則其證述並非全無瑕疵可指；原審
未再調查其他必要之證據，以察潘進明不利於乙○○之證述是否與事實相符，即遽認
乙○○有上開販賣安非他命予潘進明之犯行，亦嫌率斷。(二)依原判決認定之事實，上
訴人等上開販賣第二級毒品之所得，係新台幣現金，如有不能沒收之情形，諭知以其
等財產抵償為已足，並不生追徵價額之問題。原判決竟於主文諭知沒收時，並諭知於
不能沒收時追徵其價額，亦屬不合。以上諸端，或為上訴人等上訴意旨所指摘，或為
本院得依職權調查之事項，應認原判決有撤銷發回之原因。
據上論結，應依刑事訴訟法第三百九十七條、第四百零一條，判決如主文。
中      華      民      國    八十九    年      五      月     十一     日
                              最高法院刑事第十庭
                                  審判長法官  曾  有  田
                                        法官  陳  宗  鎮
                                        法官  劉  介  民
                                        法官  魏  新  和
                                        法官  孫  增  同
      右正本證明與原本無異
                                              書  記  官
中      華      民      國    八十九    年      五      月     十六     日


司法院資訊處製作；財團法人民間司法改革基金會備份。
